【裁判字號】    95,重訴,101
【裁判日期】    970411
【裁判案由】    損害賠償
【裁判全文】
臺灣新竹地方法院民事判決             95年度重訴字第101號
原      告  己○○○
            戊○○
前列二人共同
訴訟代理人  陳詩文律師
            路春鴻律師
複  代理人  陳慶禎律師
            乙○○
被      告  庚○○○
            丙○○
            癸○○
                        135.
            嘉誼通運有限公司
法定代理人  丁○○
訴訟代理人  辛○○
被      告  壬○○
            甲○○
上列當事人間損害賠償事件，經原告提起附帶民事訴訟，由本院
刑事庭裁定移送，本院於民國97年3月21日辯論終結，判決如下
：
    主  文
被告庚○○○、丙○○應連帶給付原告新臺幣肆佰貳拾肆萬壹仟
捌佰元，及自民國九十四年六月十四日起至清償日止，按年息百
分之五計算之利息。
原告其餘之訴駁回。
訴訟費用由被告庚○○○、丙○○連帶負擔。
本判決第一項於原告以新臺幣壹佰肆拾壹萬肆仟元為被告庚○○○、丙○○供擔保後，得假執行。但被告庚○○○、丙○○如於
假執行程序實施前，以新臺幣肆佰貳拾肆萬壹仟捌佰元為原告預
供擔保，得免為假執行。
原告其餘假執行之聲請駁回。
    事實及理由
壹、程序部分：
一、按訴狀送達後，原告不得將原訴變更或追加他訴，但請求之
    基礎事實同一、擴張或減縮應受判決事項之聲明者或不甚礙
    被告之防禦及訴訟之終結者，不在此限，民事訴訟法第255
    條第1項第2、3、7款分別定有明文。查本件原告提起刑事附
    帶民事訴訟時，主張被告不法挖取原告所有之土地上砂石及
    傾倒建築廢棄物，而依侵權行為及不當得利之法律關係請求
    被告應連帶給付新臺幣（下同）10,536,000元，及自起訴狀
    繕本送達翌日起至清償日止，按年息百分之5計算之利息，
    嗣於訴訟進行中，原告捨棄不當得利之請求，並變更聲明為
    被告應連帶給付4,241,800元，及自起訴狀繕本送達翌日起
    至清償日止，按年息百分之5計算之利息，核係屬減縮應受
    判決事項之聲明及本於同一之基礎事實請求，且不甚礙被告
    之防禦及訴訟之終結，揆諸前揭法條規定，應予准許，合先
    敘明。
二、本件被告庚○○○、丙○○、癸○○、嘉誼通運有限公司、
    甲○○經合法通知，未於最後言詞辯論期日到場，核無民事
    訴訟法第386條各款所列情形，爰依原告聲請，由其一造辯
    論而為判決。
貳、原告起訴主張：
一、被告庚○○○知悉原告共同所有坐落在新竹縣新豐鄉○○段
    1055、176地號等36筆總面積90,932平方公尺之土地，因欠
    缺使用而雜草叢生，被告庚○○○為圖販賣該土地上之砂石
    及利用該土地放置廢棄物，於民國92年8月27日與原告己○○○簽立授權書處理上開土地，原告戊○○後於92年9月間
    不同意委託被告庚○○○可代為清理前開土地，惟被告庚○○○卻私自偽造文書。又被告庚○○○企圖以合法掩護非法
    ，而於92年11月間持前開偽造之文書向新竹縣新豐鄉公所就
    前開土地內之新豐鄉○○段215地號土地申請施作農業設施
    「溫室」（即「花卉育苗作業室」），經新竹縣新豐鄉公所
    於93年1月9日同意該申請，被告庚○○○意圖為自己不法之
    利益（即以整地時所挖出之砂石出售，免付開發工程費之利
    益），未向環境保護主管機關申請核發廢棄物清除處理機構
    許可文件，亦未依水土保持法規定擬具水土保持計畫送主管
    機關核定，與被告丙○○、癸○○等二人基於共同犯意聯絡
    ，違反未取得許可文件，不得處理廢棄物之規定及在他人所
    有山坡地不得挖取砂石開發規定之犯意聯絡，由被告丙○○
    負責僱工在前述新竹縣新豐鄉○○段215、224、1063、1064
    、1076、1074、1077及1078地號土地（下稱系爭土地）挖取
    砂石，挖取之面積如附表所載，並委託被告嘉誼通運有限公
    司及該公司之司機即被告甲○○載運上開土地之砂石以出售
    得利，至挖出砂石後之凹陷處，則供他人傾倒建築廢棄物，
    致生損害於原告之財產及其他利益，且被告庚○○○及丙○○亦因違反廢棄物清理法而判刑（本院刑事庭94年度訴字第
    364號、臺灣高等法院95年度上訴字第2710號刑事判決）。
    另被告庚○○○雖於主管機關在94年3月10日檢查時，完成
    系爭224地號土地裸露地植生達百分之70以上，惟植生覆蓋
    部分全面未施作，並不符主管機關之要求，是被告等人顯未
    先將所傾倒之廢棄物清除，及將外運販賣之砂石回填至系爭
    土地以達回復原告二人損害發生前原狀，而渠等所為至多僅
    將系爭土地之224地號土地表土推平，進而植生覆蓋避免土
    壤流失，以符主管機關檢查。從而，原告二人自得因其所有
    土地受有建築廢棄土污染及砂石遭外運之損害，請求被告回
    復土地發生損害前之原狀。
二、按因故意不法侵害他人之權利者，負損害賠償責任。又數人
    共同不法害他人之權利者，連帶負損害賠償責任；不能知其
    中孰為加害人者，亦同。又受僱人因執行職務，不法侵害他
    人之權利者，由僱用人與行為人連帶負損害賠償責任。公司
    負責人對於公司業務之執行，如有違反法令致他人受有損害
    時，對於他人應與公司負連帶賠償之責。負損害賠償責任者
    ，除法律另有規定或契約另有訂定外，應回復他方損害發生
    前之原狀。第一項情形，債權人得請求支付回復原狀所必要
    之費用，以代回復原狀。民法第184條第1項前段、第185條
    第1項、第188條第1項、第213條第1、3項及公司法第23條第
    2項分別定有明文。次按數人共同不法侵害他人之權利者，
    對於被害人所受損害，依法應負連帶賠償責任，係因數人之
    行為共同構成違法行為之原因或條件，因而發生同一損害，
    具有行為關聯共同性之故，最高法院66年台上字第2115號判
    例、85年台上字第139號裁判可資參照。查被告甲○○於臺
    灣新竹地方法院檢察署及本院之刑事偵審筆錄中均自承其駕
    駛被告嘉誼通運有限公司之砂石車至系爭土地載運砂石，被
    告嘉誼通運有限公司法定代理人丁○○則於刑事偵查時亦自
    承甲○○所開之砂石車係靠行伊公司，被告壬○○自承伊係
    嘉誼通運有限公司之實際經營人，而系爭土地並非合法申請
    可採集開挖之砂石河床地或礦區，被告嘉誼通運有限公司既
    屬專業運輸砂石等職業者，未經查證且貪圖私利，遽然入場
    載運系爭土地之砂石（縱無故意，惟其仍不能免除其應盡之
    善良管理人的注意標準，顯然亦有過失），是被告嘉誼通運
    有限公司、壬○○及甲○○三人與被告庚○○○、癸○○、
    丙○○等人為共同之加害人，故被告庚○○○、癸○○、丙○○、嘉誼通運有限公司、壬○○及甲○○等六人，既係共
    同不法竊取原告二人所有之系爭土地上之原有土石販賣牟利
    ，並於上開土地內棄置廢棄土石，且毀壞其土地上原有數種
    植生，致生損害於原告二人，從而，原告自得依侵權行為之
    法律關係，訴請被告等六人連帶負損害賠償責任，並請求回
    復原狀所需之費用計4,241,800元（廢棄土石運離之費用
    297,500元；；系爭土地之原有土石回填恢復費用3,850,800
    元；系爭土地之原有植物樹種植生費用93,500元）。
三、聲明：
  1.被告應連帶給付原告4,241,800元及自起訴繕本送達之翌日
    起至清償日止，按年息百分之5計算之利息。
  2.願供擔保，請准宣告假執行。
參、被告方面：
一、被告庚○○○雖未於最後言詞辯論期日到場，惟據其先前之
    書狀及陳述略以：系爭土地已經回復原狀，並由其支付費用
    ，且本院94年度訴字第364號、臺灣高等法院95年度上訴字
    第2710號刑事判決業已認定其行為並不符合原告告訴之竊盜
    及偽造文書行為，則原告之訴自無理由。況原告主張之金額
    亦未舉證證明其計算基礎，損害額為何？為此聲明：原告之
    訴及假執行之聲請均駁回；如受不利之判決，願供擔保免為
    假執行。
二、被告丙○○未於最後言詞辯論期日到場，惟據其先前之陳述
    略以：願意和解，要其賠償並無理由。
三、被告癸○○未於最後言詞辯論期日到場，據其先前之陳述則
    以臺灣高等法院95年度上訴字第2710號刑事判決業已認定其
    行為無罪等語置辯。
四、被告嘉誼通運有限公司未於最後言詞辯論期日到場，據其先
    前之書狀及陳述略以：其並未涉及該侵權行為，且無任何獲
    利。又被告甲○○僅係受他人委託，計次載運系爭土地之砂
    石，並無違法與故意過失之情形，應無共同侵權行為之責任
    ，且被告甲○○係買車靠行於被告公司，被告嘉誼通運有限
    公司並非其僱用人，應無民法第188條之適用，不應向其求
    償，並聲明：原告之訴駁回；如受不利之判決，願供擔保免
    為假執行。
五、被告壬○○則以原告並未提出證據證明其為前開之侵權行為
    ，原告要其賠償並無理由，況其僅負責被告嘉誼通運有限公
    司靠行車輛之監理服務事業，既非被告甲○○僱用人，更非
    被告嘉誼通運有限公司之法定代理人，而被告甲○○就靠行
    車輛之使用、管理及盈虧均由其自行負責，且本次事件之運
    送砂石亦由被告甲○○自行接洽，被告壬○○並不知悉，為
    此聲明：原告之訴駁回；如受不利之判決，願供擔保免為假
    執行。
六、被告甲○○未於最後言詞辯論期日到場，據其先前之書狀及
    陳述略以：其僅係載運砂石，並未認識原告及被告庚○○○
    ，且未參與該侵權行為，則原告要其賠償並無理由。且其僅
    以一趟約1,000元之代價受託承運系爭砂石，倘如原告之請
    求，其需負擔數百萬元，顯失公平。況該運送業務與被告庚○○○之侵權行為無關，應無須負連帶之責，並聲明：原告
    之訴駁回；如受不利之判決，願供擔保免為假執行。
肆、細繹兩造之攻防，本件之爭執要點為：
一、被告六人對於原告是否有共同侵權行為？
二、被告如需負責，則原告得請求損害賠償之範圍為何？
伍、本院之判斷：
一、原告所有之系爭土地，因被告庚○○○有「開挖堆置砂石」
    情事，經人報警處理，並經新豐鄉公所派員於93年3月10日
    至現場會勘，發現被告庚○○○未依規定開發，業經新豐鄉
    公所於93年3月24日以鄉農字第0930003419號函被告庚○○○：「廢止前述准許開發」；新豐鄉公所復以93年3月24日
    鄉農字第0930003962號函示：「暫時停工，現場封閉」等情
    ，此有各該93年3月10日會勘紀錄表及函等件附卷可參（臺
    灣新竹地方法院檢察署93年度偵字第2981號偵查卷第33 頁
    至第35頁、第52頁）。又本件被告丙○○在93年3月23日與
    被告庚○○○討約開發後，確有開挖砂石及濫倒廢棄物之情
    事，亦有新豐鄉公所於93年3月26日會勘現場後之現場開挖
    照片6張在卷可參（見臺灣新竹地方法院檢察署93年度偵字
    第2981號偵查卷第10頁至第18頁），且經載運砂石之貨車司
    機即被告甲○○、訴外人許廷祥在本院94年度訴字第364號
    刑事事件審理時證述明確。且新豐鄉公所並以93年3月31日
    新鄉農字第0930003947號函被告庚○○○，略謂：「山崎派
    出所來電，通知本所相關單位共同會勘，發現新闢道路、舖
    蓋鐵板以防重車下陷、挖土機現場開挖土石堆積如山並外運
    已嚴重破壞地形地貌，事證明確。」（見臺灣新竹地方法院
    檢察署93年度偵字第2981號偵查卷第99-100頁），93年4月2
    日新豐鄉公所復以新鄉農字第0930004445號函送被告庚○○○「違規使用山坡地制止通知書」乙份，通知被告庚○○○
    就新竹縣新豐鄉○○段224等地號土地之違規使用山坡地，
    需立即停止擅自開挖及外運土石（見臺灣新竹地方法院檢察
    署93年度偵字第2981號偵查卷第105頁）；在93年4月22日，
    新豐鄉公所又以鄉農字第0930005208號函知被告庚○○○，
    略稱：「申請『溫室』如須建築或整地，應事先擬具開挖整
    地計畫書、圖向縣府主管單位工務局提出申請許可，方可動
    工，本案開挖整地現場經兩次會勘並給予現場負責人陳述意
    見，所見挖土機現場開挖、重車裝滿土石並覆蓋防塵網已駛
    離堆置區準備往外運送，事證明確。」云云（見臺灣新竹地
    方法院檢察署93年度偵字第2981號偵查卷第109-110頁）。
    惟因被告庚○○○、丙○○仍未停止上開擅自開挖、外運土
    石之情形，且復有傾廢棄物情事，經檢舉後，新竹縣政府訂
    期在93年4月27日至新竹縣新豐鄉○○段224、215、219等地
    號土地會勘，其會勘結論三略稱：「庚○○○女士於上述地
    號內未經申請核准使用山坡地即委託丙○○先生僱工卡車、
    怪手等載運廢棄物任意傾倒破壞山坡地原貌，影響鄰近坡地
    安全等，違反水土保持法第十二條之規定，未擬具水土保持
    計劃書送請目的事業主管機關，檢具該計劃送請目的事業主
    管機關核定」云云，被告庚○○○並在該紀錄中之當事人陳
    述意見欄表示：「同意會勘結論」，且在下方簽名；至於被
    告丙○○，則在當事人陳述意見欄部分表示：「我願意接受
    會勘紀錄，做好水土保持等」，並簽名，有庚○○○君違規
    使用山坡地案件現場勘查紀錄乙紙在卷可稽。而新竹縣政府
    新湖地政事務所依該會勘結果，於翌日即93年4月28日進行
    測量，認違規使用開挖及堆置建築廢棄物之土地及面積如附
    表所載，有該所土地複丈成果圖一紙附卷可稽，並經證人即
    新竹縣政府人員蔡鎮江、翁國斌在偵查中到庭證述明確（見
    臺灣新竹地方法院檢察署93年度偵字第2981號偵查卷第136
    頁），而被告庚○○○及丙○○之前開行為，亦經本院94年
    度訴字第364號刑事判決、臺灣高等法院95年度上訴字第
    2710號刑事判決，因違反廢棄物清理法而判刑，此有原告提
    出之前開判決影本在卷可參，復為兩造所不爭執，堪認被告
    庚○○○及被告丙○○對於原告所有之系爭土地，確有開挖
    砂石及堆置廢棄物之情事為真。
二、被告庚○○○雖稱本院94年度訴字第364號、臺灣高等法院
    95年度上訴字第2710號刑事判決業已認定其行為並不符合原
    告告訴之竊盜及偽造文書行為，故原告之訴無理由云云，惟
    查，被告庚○○○及丙○○在原告所有之系爭土地開挖土石
    及堆置建築廢棄物之土地及面積如附表所示，已如前述，則
    被告庚○○○及丙○○在該土地挖取砂石出售，並供他人堆
    置建築廢棄物，致該土地所有人必須另行僱工清除及回復原
    貌之行為，業已損及原告之權利，則被告庚○○○及丙○○
    自應就此負連帶損害賠償之責任，被告庚○○○之前開辯稱
    ，並不足採。
三、又被告庚○○○另稱系爭土地業已回復原狀等語，然查94年
    3月10日，新竹縣政府農業局、新豐鄉公所及被告庚○○○
    等人會同勘查系爭224地號土地，該系爭224地號土地業已完
    成裸露地植生覆蓋等情，有新竹縣政府96年4月19日府農保
    字第0960053784號函附新竹縣政府94年2月17日府農保字第
    0940026990號函、庚○○○違規案限期屆期檢查報告表及檢
    查相片、新竹縣政府93年10月12日府農保字第0930129384號
    函、新竹縣政府93年8月17日府農保字第0930099317號函及
    現場勘查記錄、新竹縣政府93年8月11日府農保字第0930099
    318號函等件之系爭土地第215、224、219等三筆土地之違反
    水土保持全案資料附卷可稽，是其僅係系爭土地之224地號
    之土地完成裸露地植生覆蓋，其餘土地並未回復原狀，且被
    告復未舉證證明以實其說，則被告庚○○○陳稱系爭土地回
    復原狀云云，亦不足採。
四、按當事人主張有利於己之事實者，就其事實有舉證之責任，
    民事訴訟法第277條定有明文；復按民事上之共同侵權行為
    ，必須各行為人之故意或過失行為，均為其所生損害之共同
    原因，始足成立，又各行為人就其行為須有故意或過失，以
    及該行為與損害間須有相當因果關係，俱為構成侵權行為所
    不可或缺之要件，如其中一人祇要欠缺其一，不但其侵權行
    為無由成立，尤無成立共同侵權行為之餘地，此有最高法院
    84年度台再字第9號判決可資參照。查原告雖另主張被告癸○○、甲○○共同竊取系爭土地砂石及傾倒廢棄物，且被告
    甲○○之僱用人即被告嘉誼通運有限公司、公司負責人壬○○亦應負連帶損害賠償責任，並與被告庚○○○及丙○○共
    同負系爭侵權行為之損害賠償責任云云，惟被告則以前揭情
    詞置辯，經查：
(一)、原告主張被告庚○○○於92年8月27日與原告己○○○簽立
    內容為「己○○○授權庚○○○全權處理己○○○所有座落
    在新竹縣新豐鄉○○段1055、176地號等之36筆總面積90,93
    2 平方公尺之土地作為農地改良整地開發」之「授權書」，
    及內容為「所有權人己○○○、戊○○座落新豐鄉○○段
    215 地號等荒廢已久的土地，今承祖（誠囑之誤）庚○○○
    女士全權處理開發或作為綠化整地工程，為期一年」之「切
    結書」，受託開發原告戊○○所有坐落在新竹縣新豐鄉○○
    段215地號之土地作為農用，期間1年，惟被告庚○○○、原
    告己○○○於92年9月間某日在新竹市南門醫院門口徵詢原
    告戊○○之意見時，原告戊○○當場表示不願意委託被告庚○○○開發新竹縣新豐鄉○○段215地號等之土地，詎被告
    庚○○○仍基於為自己不法利益及為自己不法所有之意圖，
    於切結書上擅自將受託開發時間變造為2年，另偽造原告二
    人之印文以製作內容為「己○○○、戊○○（甲方）同意庚○○○（乙方）無償使用甲方所有坐落在新竹縣新豐鄉○○
    段213、215、219地號之土地、使用期限為自92年7月起至97
    年7月止共5年」之「土地使用同意書」後，持該等偽造文件
    連同另行擬定之花卉育苗作業室使用計劃書於92年11月18日
    向新竹縣新豐鄉公所申請就新竹縣新豐鄉○○段215地號土
    地使用作為「花卉育苗作業室」，經新竹縣新豐鄉公所於93
    年1月9日同意使用，被告庚○○○其後僱工挖取前開土地上
    之砂石出售等語。惟查前開36筆土地雖係原告己○○○（權
    利範圍23分之10）與原告戊○○（權利範圍23分之13）所共
    有，惟因該土地係因原告己○○○所購買，是以原告戊○○
    一向認其母即原告己○○○就該土地之開發處理，可為全權
    決定之事實，此經證人即原告戊○○於本院94年度訴字第
    364號刑事事件審理時到庭證述明確。徵之原告己○○○在
    92年7月29日授權被告庚○○○開發前開36筆土地時，除自
    己簽名外，並代筆「戊○○」之簽名，證人戊○○前述證詞
    應可採信；足見原告己○○○就前開其與原告戊○○所共有
    之36筆土地有完全管理支配權。而原告己○○○在92年8月
    27日所簽具之切結書，亦係由原告己○○○簽名，並由原告
    己○○○代原告戊○○簽名，在簽名下方並有原告己○○○
    所按納之指印，有前開切結書影本在卷可稽（臺灣新竹地方
    法院檢察署93年度偵字第2981號第15頁）。又原告己○○○
    簽署該切結書後，因他人提醒須知會原告戊○○，經原告己○○○要求，被告庚○○○始將該切結書交給原告戊○○，
    詎被害人竟將該切結書撕毀之情節，經證人即原告戊○○在
    本院94年度訴字第364號刑事事件審理時證述明確。然原告
    己○○○所簽署之授權書，除前遭撕毀之切結書外，尚有前
    述授權書，該切結書遭撕毀後，原告己○○○如無授權被告
    庚○○○開發該土地之意，其自會向被告庚○○○索還該授
    權書，惟原告己○○○竟未向被告庚○○○索還該授權書，
    是以被告庚○○○於刑事審理陳稱切結書遭原告戊○○撕毀
    後，其與原告己○○○聯絡，原告己○○○向其表示不要管
    原告戊○○之意見乙節，應可採信。從而，原告己○○○既
    同意授權被告庚○○○開發前述土地，且授權書上並無期限
    之約定，則被告庚○○○以原告二人名義，出具土地使用同
    意書，自無不合。是本件被告庚○○○既取得前開土地所有
    權人即原告二人之授權開發前開土地，即係將該土地交給被
    告庚○○○供開發之用，縱被告庚○○○並無開發改良該土
    地之意，然被告庚○○○業已取得該土地之事實上支配權，
    則被告庚○○○將該土地上之砂石挖取出售他人，並無破壞
    原所有人即原告對該砂石之支配權，合先敘明。
(二)、被告癸○○雖受前開被告庚○○○委任開發系爭土地之整地
    行為，在93年3月10日因被檢舉，而經新豐鄉公所會勘結果
    ，認為：「未經許可擅自開挖整地堆置砂石」，已違反區域
    計畫法及非都市土地使用管制規則之規定，惟查，被告癸○○之「開挖整地堆置砂石」，係因受被告庚○○○之委任而
    開發整地，被告庚○○○之所以委任癸○○開發整地，係因
    其已受原告己○○○之委任開發改良土地，及已向主管機關
    申請許可開發、設置「溫室」，是被告癸○○並非擅自開挖
    系爭土地。且被告癸○○受委任開發整地設置溫室後，在前
    開93年3月10日現場會勘時，尚未被發現在系爭土地上有被
    傾倒廢棄物之情形，並經通知撤銷上開「非都市土地特定農
    業區農牧用地農業設施『溫室』之容許使用。」。在被告丙○○於93年3月23日被委任開發整地後之93年3月26日，再經
    新豐鄉公所會勘現場後，雖發現有「新闢道路、舖蓋鐵板以
    防重車下陷、挖土機現場開挖土石堆積如山並外運已嚴重破
    壞地形地貌」之情形，但亦未被發現有「傾倒廢棄物」情事
    ；嗣因被告丙○○仍未停止上開擅自開挖、外運土石之情形
    ，且復被發現有傾廢棄物情事，再被檢舉後，新竹縣政府在
    93年4月27日至新竹縣新豐鄉○○段224、215、219等地號土
    地會勘，才認定有「載運廢棄物任意傾倒破壞山坡地原貌，
    影響鄰近坡地安全」之情形，足見系爭土地被傾倒廢棄物時
    ，被告癸○○已經未再受委任開發整地，經查其與被告庚○○○、丙○○之間，就傾倒廢棄物部分，並無有犯意之聯絡
    與行為之分擔，自不能令被告癸○○共負前開侵權行為之責
    任。
(三)、又本件被告庚○○○既取得前開系爭土地所有權人即原告授
    權開發前開土地，已如前述，則被告庚○○○對系爭土地即
    有事實上之支配權，被告癸○○受被告庚○○○委任開發整
    地時，縱令將該土地上之砂石挖取出售他人，亦無破壞原告
    對該砂石之支配權，竊取系爭土地之砂石。況查，據證人許
    廷祥於95年1月9日於本院94年度訴字第364號之刑事審理時
    證稱：「是認識甲○○是以前工作的夥伴。在93年3、4月份
    ，有跟甲○○提起砂石的工作（在新豐鄉○○段本案案發地
    點）。」、「我是經過那邊，有看過車輛進出看到工程進行
    ，他跟我說沒有工作，我說那邊有工程，可以到那邊看看。
     」、「沒有載運砂石到欣倫砂石廠那邊賣過。我自己沒有
    到案發現場載運砂石過。」、「知道甲○○有到新豐鄉○○
    段載運過砂石，他有跟我講過。」、「不知道他載運的砂石
    載運到哪裡去。」等語；證人即被告甲○○在94年9月12日
    本院94年度訴字第364號刑事事件審理時證稱：「在系爭土
    地上載砂石是我一個砂石車司機的朋友要我去的。」、「砂
    石車司機朋友許廷祥。」、「去那邊到被查獲載五天。」、
    「以趟計費，約一趟1,000元上下。」、「把砂石載到新屋
    鄉○○村○○○○○路的欣倫砂石場。」、「伊在93年3月
    23日載了六趟，93年3月25日載了八趟，93年3月26日載了六
    趟，93年3月29日載了三趟，93年3月30日載了兩趟。每趟都
    載滿，一台14立方米半。」等詞，由上開供證，足見證人即
    被告甲○○在本件系爭土地載運砂石至欣倫砂石場係自93年
    3月23日起至同年月30日止，已在被告癸○○與被告庚○○○93年3月23日解約之後，在改委任被告丙○○開發整地之
    時，是被告癸○○自無竊盜砂石可言，亦無需負侵權行為之
    損害賠償責任。
(四)、原告另主張被告甲○○於臺灣新竹地方法院檢察署及本院之
    刑事偵審筆錄中均自承其駕駛被告嘉誼通運有限公司之砂石
    車至系爭土地載運砂石，被告嘉誼通運有限公司法定代理人
    丁○○則於刑事偵查時亦自承甲○○所開之砂石車係靠行伊
    公司，被告壬○○自承伊係嘉誼通運有限公司之實際經營人
    ，故被告甲○○、嘉誼通運有限公司及壬○○應共同負侵權
    行為責任云云，惟查：
  1.被告甲○○受委託至系爭土地載運砂石，雖為被告甲○○所
    不爭執，然本件被告庚○○○業已取得前開系爭土地所有權
    人即原告授權開發前開土地，已如前述，則被告庚○○○既
    已取得該土地之事實上支配權，被告甲○○受託載運砂石，
    自無破壞原告對該砂石之支配權，竊取系爭土地之砂石。又
    原告雖主張系爭土地遭被告甲○○傾倒廢棄物云云，惟為被
    告甲○○否認，復參以新竹縣政府於93年4月27日至新竹縣
    新豐鄉○○段224、215、219等地號土地會勘，其會勘結論
    三略稱：「庚○○○女士於上述地號內未經申請核准使用山
    坡地即委託丙○○先生僱工卡車、怪手等載運廢棄物任意傾
    倒破壞山坡地原貌，影響鄰近坡地安全等，違反水土保持法
    第十二條之規定，未擬具水土保持計劃書送請目的事業主管
    機關，檢具該計劃送請目的事業主管機關核定」云云，被告
    庚○○○並在該紀錄中之當事人陳述意見欄表示：「同意會
    勘結論」，且在下方簽名；至於被告丙○○，則在當事人陳
    述意見欄部分表示：「我願意接受會勘紀錄，做好水土保持
    等」，並簽名，此有現場勘查紀錄乙紙在卷可稽，其並無從
    證明被告甲○○曾於系爭土地傾倒廢棄物之事實，且原告亦
    未能舉證證明被告甲○○確有傾倒廢棄物之事實，原告此部
    分之主張，自不足採信。是原告既無從證明被告甲○○亦有
    為本件之侵權行為，自難令其與被告被告庚○○○及丙○○
    共同負侵權行為之損害賠償責任。
  2.按受僱人因執行職務，不法侵害他人之權利者，由僱用人與
    行為人連帶負損害賠償責任，民法第188條第1項前段定有明
    文。又此規定僱用人之連帶賠償責任，係為保護被害人，避
    免被害人對受僱人請求賠償，有名無實而設，故此所謂受僱
    人，並不以事實上有僱傭契約者為限，凡客觀上被他人使用
    ，為之服勞務而受其監督者，均屬受僱人。換言之，依一般
    社會觀念，若有被他人使用，為之服勞務而受其監督之客觀
    事實存在，自應認為該他人之受僱人，且此所謂之執行職務
    ，初不問僱用人與受僱人之意思如何，是否執行職務，悉依
    行為外觀之客觀事實決定。苟受僱人之行為外觀具有執行職
    務之形式，在客觀上足以認定其為執行職務者，就令其為濫
    用職務行為，怠於執行職務行為或利用職務上之機會及與執
    行職務之時間或處所有密切關係之行為，均應涵攝在內。查
    被告嘉誼通運有限公司雖稱被告甲○○係買車靠行於被告公
    司，被告嘉誼通運有限公司並非其僱用人等語，然查，被告
    甲○○所駕駛之砂石車係登記於被告公司名下，此為被告嘉
    誼通運有限公司所自承，縱被告甲○○所駕駛之砂石車僅靠
    行於被告嘉誼通運有限公司，而此項靠行之法律關實非第三
    人所能得知，且該靠行契約之效力僅存於被告嘉誼通運有限
    公司及該契約相對人之間，自不得以該法律關係對抗第三人
    ，是被告嘉誼通運有限公司前揭抗辯，自無足採。惟查，本
    件被告甲○○並無對原告所有之系爭土地為侵權行為，已如
    上述，則被告嘉誼通運有限公司自無依民法第188條第1項規
    定負起僱用人之連帶賠償責任。
  3.原告主張被告壬○○自承係嘉誼通運有限公司之實際經營人
    ，應負公司負責人之侵權行為責任云云，而被告壬○○則以
    其僅係負責被告嘉誼通運有限公司靠行車輛之監理服務事業
    ，既非被告甲○○僱用人，更非被告嘉誼通運有限公司之法
    定代理人等語置辯。經查本件被告甲○○、嘉誼通運有限公
    司無須就本件侵權行為負連帶賠償責任，已如前述，故縱認
    被告壬○○係被告嘉誼通運有限公司之負責人為真，惟原告
    關於被告壬○○對於嘉誼通運有限公司業務之執行，致其受
    有損害之情事，亦未舉證以實其說，則被告壬○○自無須負
    共同侵權行為之損害賠償責任。
(五)、綜上，原告既未能舉證證明被告癸○○、甲○○、嘉誼通運
    有限公司、壬○○應負共同侵權行為之損害賠償責任，且被
    告癸○○、甲○○、嘉誼通運有限公司、壬○○無須就被告
    庚○○○及丙○○之共同負侵權行為連帶負損害賠償責任，
    已如上述，則原告依侵權行為之法律關係請求被告癸○○、
    甲○○、嘉誼通運有限公司、壬○○連帶就系爭土地之損害
    負連帶責任，自屬無據，應予駁回。
五、按因故意或過失，不法侵害他人之權利者，負損害賠償責任
    ；數人共同不法侵害他人之權利者，連帶負損害賠償責任，
    民法第184條第1項前段、第185條第1項前段分別定有明文。
    次按負損害賠償責任者，除法律另有規定或契約另有訂定者
    外，應回復他方損害發生前之原狀；債權人得請求支付回復
    原狀所必要之費用，以代回復原狀，民法第213條第1項及第
    3項亦分別定有明文。查本件原告所有之系爭土地遭被告庚○○○及被告丙○○開挖砂石出售及堆置廢棄物，並經本院
    94年度訴字第364號刑事判決、臺灣高等法院95年度上訴字
    第2710號刑事判決，以違反廢棄物清理法而判刑在案，且系
    爭土地仍尚未回復原狀等情，已如上述，是被告庚○○○及
    被告丙○○顯有故意不法侵害原告系爭土地權利之行為，依
    上開規定，原告請求被告庚○○○及丙○○連帶負損害賠償
    回復原狀之責，自屬有據。又被告庚○○○雖以原告主張之
    金額並未舉證證明其計算損害額之基礎等情置辯，惟查，本
    件經臺灣省土木技師公會鑑定結果，就系爭土地回復原狀所
    需之土方、植被等費用為廢棄土石運棄297,500元，原有土
    石回填恢復3,850,800元，樹種植生93,500元，總費用合計
    4,241,800元，此有臺灣省土木技師公會97年1月4日（97）
    省土技字第0094號函附鑑定書在卷可稽，而臺灣省土木技師
    公會就前開費用係以一般市面行情而及現場會勘恢復原狀面
    積而得出，此觀臺灣省土木技師公會97年1月4日（97）省土
    技字第0094號鑑定報告書即明，故就回復系爭土地原狀之費
    用而言，堪認客觀合理，是系爭土地恢復原狀費用約4,241,
    800元，被告庚○○○之前開辯稱，尚難採信。
六、綜前所述，被告庚○○○及被告丙○○既對原告所有之系爭
    土地開挖砂石及堆置廢棄物，原告依侵權行為之法律關係，
    請求被告庚○○○及丙○○連帶負回復原狀所需費用4,241,
    800元，及自起訴狀繕本送達翌日即94年6月14日起至清償日
    止，按年息百分之5計算之利息，即屬正當，應予准許；逾
    此部分之請求，為無理由，應予駁回。
陸、兩造其餘攻擊防禦方法及舉證，因本件事證已臻明確，且與
    判決基礎不生影響，爰不一一論述，附此敘明。
柒、兩造陳明願供擔保，聲請宣告假執行或免為假執行，經核原
    告勝訴部分，合於法律規定，爰分別酌定相當之擔保金額宣
    告之；原告其餘假執行之聲請，因訴之駁回而失所依據，不
    予准許。
捌、訴訟費用負擔之依據：民事訴訟法第79條、第85條第2項。
中    華    民    國    97    年    4    月    11    日
                  民事第二庭    法  官  彭淑苑
以上正本係照原本作成。
如對本判決上訴，須於判決送達後20日內向本院提出上訴狀。
中    華    民    國    97    年    4    月    11    日
                                書記官  王恬如
 附表：
┌───┬──────────┬────────────┐
│編號  │土    地   坐    落 │     開  挖  面  積     │
├───┼──────────┼────────────┤
│1     │新竹縣新豐鄉○○段  │0.278386公頃            │
│      │215地號             │                        │
├───┼──────────┼────────────┤
│2     │新竹縣新豐鄉○○段  │0.222745公頃            │
│      │224地號             │                        │
├───┼──────────┼────────────┤
│3     │新竹縣新豐鄉○○段  │0.009344公頃            │
│      │1063 號             │                        │
├───┼──────────┼────────────┤
│4     │新竹縣新豐鄉○○段  │0.320365公頃            │
│      │1064 號             │                        │
├───┼──────────┼────────────┤
│5     │新竹縣新豐鄉○○段  │0.034084公頃            │
│      │1076 號             │                        │
├───┼──────────┼────────────┤
│6     │新竹縣新豐鄉○○段  │有二部分：0.217626公頃  │
│      │1074 號             │          0.006180公頃  │
├───┼──────────┼────────────┤
│7     │新竹縣新豐鄉○○段  │0.624342公頃            │
│      │1077 號             │                        │
├───┼──────────┼────────────┤
│8     │新竹縣新豐鄉○○段  │0.043094公頃            │
│      │1078號              │                        │
└───┴──────────┴────────────┘


司法院資訊處製作；財團法人民間司法改革基金會備份。
